臺灣臺東地方法院民事裁定
109年度消債更字第86號
聲  請  人  李奇容  
代  理  人  黃絢良扶助律師
相  對  人  彰化商業銀行股份有限公司

法定代理人  凌忠嫄  
代  理  人  劉家茹  
相  對  人  花旗(台灣)商業銀行股份有限公司


法定代理人  莫兆鴻  
代  理  人  陳正欽  


相  對  人  遠東國際商業銀行股份有限公司


法定代理人  侯金英  


相  對  人  中國信託商業銀行股份有限公司


法定代理人  利明献   
相  對  人  良京實業股份有限公司

法定代理人  平川秀一郎



相  對  人  富邦資產管理股份有限公司

法定代理人  洪主民  


相  對  人  元大國際資產管理股份有限公司

法定代理人  宋耀明  
代  理  人  戴安妤  

上列當事人因消費者債務清理事件聲請更生，本院裁定如下：
    主  文
聲請人甲○○自民國一百一十年六月十日上午十時起開始更生程序
。
命司法事務官進行本件更生程序。
    理  由
一、按債務人對於金融機構負債務者，在聲請更生或清算前，應
    向最大債權金融機構請求協商債務清償方案，或向其住、居
    所地之法院或鄉、鎮、市、區調解委員會聲請債務清理之調
    解；消費者債務清理條例（下稱消債條例）第151條第1項定
    有明文。次按債務人不能清償債務或有不能清償之虞者，得
    依本條例所定更生或清算程序，清理其債務；債務人無擔保
    或無優先權之本金及利息債務總額未逾新臺幣（下同）1,20
    0萬元者，於法院裁定開始清算程序或宣告破產前，得向法
    院聲請更生；此觀諸同條例第3條、第42條第1項規定自明。
    又法院開始更生程序之裁定，應載明其年、月、日、時，並
    即時發生效力；法院裁定開始更生或清算程序後，得命司法
    事務官進行更生或清算程序；必要時，得選任律師、會計師
    或其他適當之自然人或法人一人為監督人或管理人；復為同
    條例第45條第1項、第16條第1項所明定。
二、聲請意旨略以：其有不能清償債務之虞，前已向法院聲請債
    務清理之調解，惟調解不成立。又其無擔保或無優先權之本
    金及利息債務總額未逾1,200萬元，復未經法院裁定開始清
    算程序或宣告破產，爰聲請更生等語。
三、經查：
  ㈠債務人主張之上開事實，有前置協商收入切結書、財團法人
    金融聯合徵信中心當事人綜合信用報告之協商前置專用債權
    人清冊、民國107至108年度綜合所得稅各類所得資料清單及
    全國財產稅總歸戶財產查詢清單、存摺明細、房屋租賃契約
    書、債務人戶籍謄本、勞工保險被保險人投保資料表、調解
    筆錄（調解不成立）、聲請人之配偶的身分證件、中華民國
    人壽保險商業同業公會保險業通報作業資訊系統資料查詢結
    果表等件為證（詳本院卷第16頁至第30頁、第64頁、第79頁
    、第87頁），核閱屬實。
　㈡聲請人之平均每月收入及財產狀況
　　聲請人現職為大陸惠州悠悠行公司顧問，另每月領有勞保退
    休金，合計月入約26,276元【聲請人嗣於110年3月19日以書
    狀補充稱：其於COVID-19爆發前，原依靠顧問收入及勞保退
    休金勉可支付生活開銷，目前則每月向公司預支15,000元以
    因應開銷。本院卷第76頁】，且名下並無其他資產等節，此
    有所得清單、勞工保險被保險人投保資料表、存摺內頁、10
    7至108年度綜合所得稅各類所得資料清單及全國財產稅總歸
    戶財產查詢清單等件在卷可憑(詳本院卷第21頁至第26頁、
    第29頁)，堪認可信。故本院認其每月收入為26,276元。
　㈢聲請人支出狀況（包括個人必要生活費用及扶養費）　
　1.按債務人必要生活費用，以最近一年衛生福利部或直轄市政
    府所公告當地區每人每月最低生活費1.2倍定之；受扶養者
    之必要生活費用，準用第1項規定計算基準數額，並依債務
    人依法應負擔扶養義務之比例認定之。前2項情形，債務人
    釋明更生期間無須負擔必要生活費用一部或全部者，於該範
    圍內，不受最低數額限制；債務人證明確有必要支出者，不
    受最高數額及應負擔比例之限制，消債條例第64條之2定有
    明文，先予敘明。
　2.聲請人雖主張其每月必要生活費用共14,866元，另因其妻於
    109年3月返回大陸地區，目前因疫情難以回台，故每月房租
    12,000元由聲請人單獨負擔，合計每月必要支出26,866元（
    詳本院卷第11頁）。惟考量房租亦屬生活費支出範疇，而本
    件聲請人係以台灣省當年度每人每月最低生活費之1.2倍計
    算其每月必要生活費用，且除房屋租賃契約書外，聲請人並
    未提出其他任何支出明細單據，則該每月必要支出26,866元
    是否重複列計房租支出，即有可能。基此，本院認聲請人每
    月必要支出應以衛生福利部公告110年度臺灣省每人每月最
    低生活費1.2倍即15,946元【計算式：13,288元×1.2＝15,946
    元，元以下四捨五入】定之，較為合理。本院爰以15,946元
    為其每月生活費用之必要支出數額。
　3.聲請人復陳報其須扶養未成年子女1名，每月扶養費支出7,4
    33元等情，亦據其提出戶籍謄本附卷為證（詳本院卷第28頁
    ）。本院審酌聲請人之子女尚未成年（年籍資料詳卷），確
    有受聲請人扶養之必要，而聲請人主張支出之扶養費，經與
    其他扶養義務人（即聲請人配偶）分攤後，未逾15,946元，
    故本院認其每月扶養費支出確為7,433元。
　㈣綜上，債務人每月收入扣除必要生活費用及扶養費支出後，
    至多約餘2,897元【計算式：26,276元－15,946元－7,433元＝2
    ,897元】。再以債務人主張積欠之債務總額達4,118,888元
    （詳本院卷第13頁）觀之，綜合評估債務人財產、信用及勞
    力狀況，可認債務人有不能清償債務之虞之情事。此外，復
    查無消債條例第6條第3項、第8條或第46條各款所定駁回更
    生聲請之事由存在，是債務人聲請更生，應屬有據。依上開
    說明，應予開始更生程序，並命司法事務官進行本件更生程
    序。
四、爰依法裁定如主文。
中　　華　　民　　國　　110 　年　　6 　　月　　10　　日
                  民事第一庭  法  官  吳俐臻
上為正本係照原本作成。
本裁定不得抗告。
本裁定業已於110年6月10日上午10時37分公告。
中　　華　　民　　國　　110 　年　　6 　　月　　10　　日
                              書記官  王品涵